最高法院民事裁定　　　　　　　九十六年度台抗字第七六一號
再 抗告 人　合騏工業股份有限公司
法定代理人　乙○○
訴訟代理人　蕭富山律師
　　　　　　廖俊嘉律師
上列再抗告人因與相對人超捷國際物流股份有限公司等間聲請假
扣押事件，對於中華民國九十六年七月三十一日台灣高等法院裁
定（九十六年度抗更(一)字第二○號），提起再抗告，本院裁定如
下：
    主  文
再抗告駁回。
再抗告訴訟費用由再抗告人負擔。
    理  由
按對於抗告法院所為抗告有無理由之裁定再為抗告，僅得以其適
用法規顯有錯誤為理由，並應經原法院之許可；此項許可，以原
裁定所涉及之法律見解具有原則上之重要性者為限，此觀民事訴
訟法第四百八十六條第四項、第五項之規定自明。本件再抗告人
以其於民國九十五年間銷售一批價值新台幣（下同）二千零九十
七萬五千零十八元之沙灘車暨零件（下稱系爭貨物）至法國，並
委託相對人超捷國際物流股份有限公司（下稱超捷公司）運送，
超捷公司收受該貨物並裝船後，僅交付提單影本五張，卻遲不交
付提單正本，屢經催告均不予置理，恐該公司將財產及系爭貨物
隱匿及轉讓脫產，因向台灣台北地方法院（下稱台北地院）聲請
就相對人超捷公司及甲○○（超捷公司之法定代理人）之財產於
二千零九十七萬五千零十八元範圍內准予假扣押裁定，經台北地
院裁定再抗告人以七百萬元或同面額無記名可轉讓定期存單為供
擔保後，得對相對人財產於同金額範圍內為假扣押，相對人如為
再抗告人供同額擔保金或將再抗告人請求金額提存後，得免為或
撤銷假扣押。相對人不服，提起抗告，原法院以：按債權人應先
就假扣押之原因，盡其釋明之責，必待釋明仍有不足者，始得以
供擔保補釋明之欠缺，倘債權人未為任何釋明，縱其陳明願供擔
保，仍不得認該擔保已補釋明之完全欠缺，其假扣押之聲請自不
應准許。查再抗告人聲請假扣押，固已提出提單、存證信函及發
票影本等件釋明其對相對人有金錢請求之原因，但就相對人究有
何浪費財產、增加負擔或將財產為不利益處分以脫產，致達於無
資力狀態等不能強制執行，或有將移住遠方或逃匿等甚難執行之
虞等情，僅於聲請狀上記載：「雖迭經催告，均置之不理，恐將
財產及系爭貨物搬遷隱匿及轉讓脫產」等語，核係陳明其疑慮，
並非假扣押原因之釋明。另其提出之超捷公司基本資料查詢單最
後異動日係在本件交易前之九十四年一月十八日，而非交易之後
超捷公司財產有驟然減少情事。又其表示：「超捷公司原為蔡登
俊及其妻吳如雪設立，蔡登俊先前任職其他公司，因涉及侵占等
罪嫌遭提起公訴，超捷公司於經營方面之誠信，已經啟人疑竇」
、「甲○○似僅為人頭董事長，相對人準備隨時易人經營脫產以
逃避法律責任」、「蔡登俊實未擔任超捷公司董事、監事或經理
，超捷公司迄今仍以蔡登俊為副董事長而宣揚其事蹟」云云，均
僅陳明其疑慮，仍非假扣押原因之釋明。至提出之相證一號及相
證二號，亦祇釋明自由電子報曾於是日報導超捷公司副董事長蔡
登俊經依侵占等罪嫌起訴，及超捷公司在其公司網業上恭賀公司
蔡登俊、張宗仁通過海攬公會優良從業人員選拔之事，就本件假
扣押原因則無釋明。再抗告人就假扣押之原因，顯未提出可使法
院得薄弱之心證，信其主張大概如是之一切證據，難謂其已盡釋
明之責，相對人之抗告為有理由，因以裁定改駁回再抗告人之聲
請。再抗告人仍執陳詞，泛以：交付提單於有受領物品權利之人
，其交付就物品所有權之移轉，與物品之交付有同一之效力，超
捷公司持有提單正本，即等於擁有系爭貨物之所有權，經屢次催
告均置之不理，恐該公司將財產及系爭貨物隱匿及轉讓脫產，其
已就假扣押之原因即有日後不能強制執行或甚難執行之虞為完全
釋明。且超捷公司登記之資本額七百五十萬元，竟為本件二千餘
萬元之交易，可認有日後不能強制執行或甚難執行之虞，原裁定
適用法規顯有錯誤等詞再為抗告，惟運送人係託運貨物之直接他
主占有人，託運人則為間接自主占有人，在託運人將載貨證券交
付於有受領權利之人以前，託運人仍為託運貨物之所有人。再抗
告人指相對人不交付提單正本，並非即係相對人將其財產隱匿或
轉讓脫產。且公司登記之資本額尚非等同其實際之財產，或公司
財產有驟然減少情事。再抗告人所陳各節，仍屬認定事實當否之
問題，要與適用法規顯有錯誤無涉，亦無所涉及之法律見解具有
原則上重要性之情事，不合民事訴訟法第四百八十六條第四項、
第五項規定，參照同法第四百三十六條之五第一項規定，其再為
抗告，不應許可。
據上論結，本件再抗告為不合法。依民事訴訟法第四百九十五條
之一第二項、第四百八十一條、第四百四十四條第一項前段、第
九十五條、第七十八條，裁定如主文。
中　　華　　民　　國　九十六　年　　十　　月　二十五　日
                      最高法院民事第六庭
                          審判長法官  朱　建　男
                                法官  顏　南　全
                                法官  黃　義　豐
                                法官  鄭　傑　夫
                                法官  蘇　清　恭
      本件正本證明與原本無異
                                      書  記  官
中　　華　　民　　國　九十六　年 　十一 　月　　二　　日
                                                Ａ
